【裁判字號】    88,訴,653
【裁判日期】    900418
【裁判案由】    妨害自由等
【裁判全文】
臺灣臺北地方法院刑事判決                          八十八年度訴字第六五三號
    公  訴  人  臺灣臺北地方法院檢察署檢察官
    被      告  戊○○
    選任辯護人  林耀泉
                陳凱平
                翁如瑩
    被      告  乙○○
右列被告因妨害自由等案件，經檢察官提起公訴（八十八年度偵字第一○五四號），
本院判決如左：
    主  文
戊○○、乙○○共同以其他方法剝奪人之行動自由，各處有期徒刑伍月，如易科罰金
，均以參佰元折算壹日。
    事  實
一、緣丁○○因積欠原任職酒店經理戊○○酒帳款新台幣（下同）十二萬元數年未還
    ，民國八十七年十二月十九日凌晨，戊○○、乙○○獲知丁○○及友人又至台北
    市○○○路○段八十七號六樓「富貴人生酒店」飲酒，竟與另三名年籍不詳之成
    年男子基於共同犯意聯絡，先至該酒店樓下守候，當日凌晨四時許，丁○○及友
    人甲○○甫出大樓，即由戊○○等人趨前，先由該三名姓名、年籍不詳之男子出
    言索討欠款，並以拐杖鎖等毆擊丁○○，致其受有頭部外傷、右側頭頂部撕裂傷
    、右手臂挫傷等傷害，繼則挾持其坐上乙○○駕駛之ＣＫ─一六八九號自用小客
    車，前往陽明山區而限制其行動自由，強迫其交出票號0000000號之二十
    萬元支票乙只、行動電話乙具及新竹企銀提款卡等物，並逼問提款卡密碼，推由
    其中一名年籍不詳之成年男子下車，於士林農會陽明分會提款機提領現金二萬六
    千元，並另令其簽下乙紙五十萬元之本票，持該本票以相機拍照使人行無義務之
    事後，始將車駛往台北市○○○路「慶生醫院」附近，讓丁○○下車就醫。
二、案經丁○○訴由臺北市政府警察局大安分局報請臺灣臺北地方法院檢察署檢察官
    偵查起訴。
    理  由
一、迅據被告戊○○、乙○○固坦承於同年十二月十九日凌晨四時許與丁○○在富貴
    酒店前發生爭執之事實，惟矢口否認有何妨害自由、傷害及強制罪之犯行，被告
    戊○○辯稱：當天伊欲至富貴人生酒店繳交會款，並請乙○○搭載前往，因會首
    告知丁○○現在樓上喝酒，才去向丁○○索債，孰料丁○○竟出手毆打被告，經
    出入酒客路人見狀看不過去才動手打丁○○，伊並未動手，後伊建議至警察局解
    決，經丁○○答應後該二名酒客幫忙將邱推上乙○○駕駛之自小客車，途中丁○○答應償還債務，二名酒客始下車，因等不到丁○○朋友送錢過來，伊就將之送
    往醫院，其間並無強押、毆打丁○○，亦未取其提款卡、支票、本票用以抵債云
    云，被告乙○○辯稱：當天在車內等戊○○繳會款，後來戊○○說他們在打架，
    伊過去看到有二名酒客在打丁○○，還過去將他們拉開，後來邱答應要到派出所
    解決，伊才開車載他們過去，途中邱說不要去警察局願私下解決，該二名酒客才
    下車，伊並將邱送到醫院門口云云。經查：右揭犯罪事實，業據告訴人丁○○指
    述：「我曾在戊○○所任職之消費並簽帳，而至今都還沒有付清，今日（即十九
    日）凌晨我與友人到富貴人生喝酒消費，約凌晨四時要離開時在樓下便看到戊○○率三名男子等我下樓，三名男子便開口說債要不要還，就手持機車鎖敲打我的
    頭部並拳打腳踢，之後便拖我押到車內，在車內由戊○○之男朋友開車（即乙○○）．．．把我押往陽明山，車內並強行拿走我身上之支票、提款卡及行動電話
    ．．．並強逼我供出該提款卡之密碼．．．再由戊○○叫小弟持提款卡提領新台
    幣二萬六千元，又叫小弟買本票硬叫我簽下五十萬元的本票，再叫我雙手持該簽
    下之五十萬之本票他們以拍立德相機拍照。」等語甚詳（見上開偵查卷第十四頁
    ），核與當場目擊之證人甲○○證述：「我當日與邱一起去喝酒，當日有四男一
    女（其中二人即為戊○○及乙○○），將我們二人拉到走廊旁邊，接著他們只拉
    邱去旁邊講話，我問該女子何事，她說這是她與邱之間的事與我無關，叫我不要
    插手，談話內容我不清楚，我看到其中有一男子拿機車大鎖敲邱的頭，邱的頭流
    血，被拉上一部ＣＫ－１６８９號ＴＯＹＯＴＡ車，顏色我不會形容」（見八十
    八年度偵字第一○五四號卷第四十六頁）等情節悉相符合。此外，丁○○因遭被
    告等夥同其他年籍不詳成年男子傷害致受有頭部外傷、右側頭頂部撕裂傷、右手
    臂挫傷傷害，並住院四天治療等情，亦有慶生醫院八十七年十二月二十二日診斷
    證明書及丁○○受傷照片八張附卷可按，雖被告等均辯稱因路人看不慣丁○○毆
    戊○○，才將丁○○打傷，戊○○並提出驗傷診斷書為證，惟由戊○○提出之驗
    傷診斷書觀之，其僅受有後頭部腫、痛２Ｘ２公分之輕微傷勢，衡諸常情，縱令
    丁○○確實有傷害戊○○，亦僅是徒手而無以其他器具傷之，路人既與丁○○素
    不相識，渠等因路見不平僅須將二人拉開即可，實不可能對丁○○造成須住院四
    日之傷害。又被告雖辯稱係丁○○自願上車，並未逼問其密碼盜領存款云云，然
    被告所有新竹企銀00000000000帳號提款卡於八十七年十二月十九日
    上午五時五十九分至六時六分許，遭不詳姓名男子分二次盜領二萬元及六千元之
    事實，有上開帳號存款交易明細表及提款照片二紙附卷可稽，雖上開照片因頭戴
    安全帽而無法辨認相貌，惟被告不僅指認上開提款人即為限制其行動自由之成年
    男子之一（見上開偵查卷第十六頁背面），且其領款之地點為士林農會陽明分會
    ，即在陽明山附近，若依被告所辯搭載丁○○僅在台北市區內，何以丁○○之提
    款卡在陽明山會有提款紀錄？此不僅證明被告等逼問丁○○上開提款卡密碼盜領
    存款，與前開甲○○證述目擊丁○○於四時許遭被告等強押入車內之證言相佐，
    益證被告等確有限制丁○○行動自由至陽明山之犯行。又丁○○遭被告等強行取
    走之明台產物保險公司開立票號0000000號，到期日八十七年十二月二十
    四日日，金額二十萬元之支票，業經丁○○於八十八年一月五日申請票據掛失止
    付等情，亦有八十八年一月五日票據掛失止付通知書附卷可稽，顯見上開支票確
    係由被告等強行取走無誤。是本件事證已明確，被告等犯行堪以認定。
二、核被告戊○○、乙○○所為，係犯刑法第二百七十七條第一項之傷害罪及第三百
    零二條第一項之妨害自由罪，其中被告雖強迫丁○○交出之二十萬元支票、提款
    卡、行動電話，並強迫其簽下本票拍照使其行無義務之事，然被告等使人行無義
    務之事低度行為，應為剝奪人行動自由之高度行為所吸收，不再論以同法第三百
    零四條之強制罪。被告二人與上開年籍不詳之成年男子，就上開犯行有犯意聯絡
    及行為分擔，為共同正犯，又被告等所犯上開傷害罪及妨害自由罪間，有方法目
    的之牽連關係，應從一重之妨害自由罪論處。爰審酌被告等二人不思以正當途徑
    索取債務、且犯後猶矢口否認犯行等一切情狀，分別量處如主文所示之刑，以示
    懲儆。又九十年一月十日公佈修正後之刑法第四十一條第一項規定：「犯罪最重
    本刑為五年以下有期徒刑以下之刑之罪，而受六個月以下有期徒刑或拘役之宣告
    ，因身體、教育、職業或家庭之關係或其他正當事由，執行顯有困難者，得以一
    元以上三元以下折算一日，易科罰金。但確因不執行所宣告之刑，難收矯正之效
    ，或難以維持法秩序者，不在此限。」，並於同月十二日生效，則被告行為後刑
    法第四十一條已修正生效，與修正前之同法第四十一條比較，以修正後之規定較
    有利於行為人，依刑法第二條第一項前段規定，仍應適用裁判時即修正後之刑法
    第四十一條第一項前段規定，就被告所宣告之刑，併予諭知易科罰金之折算標準
    ，附此敘明。
三、至公訴意旨另以：戊○○、乙○○於八十七年八月間某日在台北市○○○路、錦
    州街口，巧遇丁○○，詎戊○○、乙○○為索討上開款項，與三、四名姓名、年
    籍不詳之成年男子，基於妨害自由之共同概括犯意聯絡，強押丁○○至該路口附
    近某餐廳地下室內，而限制其行動自由，在索回六千元並令其簽下十一萬四千元
    之本票後，始讓丁○○離去，前後計限制其行動自由達二小時餘云云。按犯罪事
    實應依證據認定之，無證據不得推定其犯罪事實，刑事訴訟法第一百五十四條定
    有明文，本件公訴人認被告等涉有右揭犯行，無非係以被害人丁○○之指述及證
    人丙○○之證述，為其所憑之主要論據，訊據被告固坦承於右揭時地遇到丁○○
    ，惟矢口否認有何妨害自由之犯行，被告戊○○辯稱：當天在咖啡店內巧遇丁○○，是丁○○主動找伊至咖啡店門口商談欠款之事，後丁○○無還款之意且腦羞
    成怒，並逕自往錦州街方向快步離去，伊見狀乃隨後追趕但仍無效果，整個過程
    並無對丁○○有何強暴脅迫之行為等語，被告乙○○辯稱：當天伊與戊○○及另
    外二名友人至該咖啡店談生意，巧遇丁○○在裡面，邱與張到咖啡廳門口談事情
    ，後來伊出去找他們就不見了，並未限制丁○○之行動自由等語。經查，告訴人
    之告訴，係以使被告受刑事訴追為目的，是其陳述是否與事實相符，仍應調查其
    他證據以玆審認，最高法院五十二年台上字第一三○○號著有判例可資參照，本
    件被害人丁○○指稱：伊與丙○○及另外二名女生在咖啡廳裡面，約十幾分鐘被
    告二人進來要債，伊便與被告等到門口談債務問題，中途並進到店內叫丙○○開
    車到對街等伊，後來與被告談不攏，乙○○就打電話叫人來，伊要跑卻被戊○○
    拉住，後來來了四個男的將伊拉到錦州街口餐廳地下室云云，其所述不僅與證人
    丙○○證述：當天伊與丁○○及其他朋友去喝咖啡，後來戊○○跟乙○○一起進
    來叫丁○○到外面談，伊覺得情形不大對就自己到對面車子裡等丁○○，約五分
    鐘後看見三、四名男子將丁○○拉走（見本院八十九年五月二十四日調查筆錄）
    等語不相符合，且被害人及證人均證稱當時進入咖啡廳內只有戊○○及乙○○二
    人，則被告如何在短短幾分鐘內叫來三、四名成年人將丁○○架走？況當日與丁○○一同在咖啡廳之人除丙○○外尚有其他友人，若丁○○確係遭架走限制自由
    達二小時，何以親眼目賭之丙○○及其他友人，均無一人向警方報案？且衡諸常
    情，林森北路及錦州街口為熙來人往之地點，丁○○大可大聲呼叫請求幫助，而
    無遭被告等強行架走之可能，是此部份除了丁○○及丙○○之證詞外，並無其他
    相關事證足以佐證被告之犯行，自難僅以被害人及證人互相矛盾且與常情不符之
    指述，即認被告等有妨害自由之事實，此外，復查無其他積極證據證明被告確有
    公訴人所指犯行，惟公訴人認此部份若構成犯罪，與本院前揭論罪科刑部分有連
    續犯裁判上一罪關係，爰不令為無罪之諭知，附此敘明。
據上論斷，應依刑事訴訟法第二百九十九條第一項前段，刑法第二條第一項前段、二
十八條、二百七十七條第一項、第三百零二條第一項、第五十五條、第四十一條第一
項前段，罰金罰鍰提高標準條例第一條前段、第二條，判決如主文。
本案經檢察官王文德到庭執行職務
中    華    民    國      九十      年        四月      十三    日
                                      臺灣臺北地方法院刑事第六庭
                                          法  官  蔡  如  琪
右正本證明與原本無異。
如不服本判決，應於判決送達後十日內，向本院提出上訴狀。
                                          書記官  黃  鈴  容
中    華    民    國      九十      年        四        月      十八    日
附錄法條：
中華民國刑法第二百七十七條
 (普通傷害罪)
傷害人之身體或健康者，處三年以下有期徒刑、拘役或一千元以下罰金。
犯前項之罪因而致人於死者，處無期徒刑或七年以上有期徒刑；致重傷者
，處三年以上十年以下有期徒刑。
中華民國刑法第三百零二條
 (剝奪他人行動自由罪)
私行拘禁或以其他非法方法，剝奪人之行動自由者，處五年以下有期徒刑
、拘役或三百元以下罰金。
因而致人於死者，處無期徒刑或七年以上有期徒刑，致重傷者，處三年以
上十年以下有期徒刑。
第一項之未遂犯罰之。


司法院資訊處製作；財團法人民間司法改革基金會備份。
